台灣高等法院花蓮分院刑事判決　　　　　　　　　　九十一年度上訴字第二二八號
　　上　訴　人　臺灣花蓮地方法院檢察署檢察官
　　被　　　告　甲○○
　　選任辯護人　曾泰源
右上訴人因被告殺人未遂等案件，不服臺灣花蓮地方法院九十一年度訴字第一五六號
中華民國九十一年九月三十日第一審判決（起訴案號：臺灣花蓮地方法院檢察署九十
一年度偵字第一一七六號），提起上訴，本院判決如左：
    主  文
原判決關於沒收部分撤銷。
檢察官對於甲○○無罪部分之上訴駁回。
    理  由
壹、上訴駁回部分：
  一本案經本院審理結果，認第一審判決被告甲○○無罪，並無不當，應予維持，並
    引用一審判決書記載之理由。
  二檢察官上訴意旨略以：(一)被告於警訊及偵查時所為「共開四槍」之自白核與事實
    相符，原審認定作案歹徒「共開三槍」有誤。(二)原審認定槍枝係案外人謝東翰交
    給被告，惟審閱全卷並無證人目擊謝東翰交槍給被告之事實，證人李烈忠亦證稱
    ：伊並未聞及謝東翰有教唆被告犯罪情事。(三)原審就謝東翰教導被告拆解、組裝
    槍枝之詳情並未調查，而此部分事實（即被告持有槍枝之事實）與被告頂替犯行
    間有方法結果之牽連關係，原審漏未論罪等語。
  二惟查：
    (一)按認定事實所憑之證據，並不以直接證據為限，即綜合各種間接證據，本於推
      理作用，為認定事實之基礎，仍非法所不許（最高法院二十七年度滬上字第六
      四號判例參照）。查原判決於理由四(二)3.依據證人李烈忠及余道明律師所證被
      告於九十一年五月二十六日與李烈忠夜宿余道明律師事務所隔天，謝東翰前來
      余道明律師事務所後，被告始交出槍枝等間接事實，認被告所辯扣案槍枝是謝
      東翰所帶來一節，於經驗法則及論理法則並無違背，檢察官以此部分事實無人
      直接目擊而指摘原判決此部分事實認定不當，顯不足取。
    (二)檢察官上訴意旨所指被告於案發後向謝東翰學習拆解、操作槍枝之持槍行為，
      顯屬被告為其嗣後之頂替犯行預作準備，該持有槍、彈之犯行與其嗣後頂替犯
      行間顯然有方法目的之牽連關係，是如認被告前開持有槍、彈之犯行併為本件
      起訴效力所及，則檢察官起訴事實豈非包括「被告持槍殺人」及「頂替罪」（
      即「被告並未持槍殺人」）兩個互不相容之事實？檢察官前揭上訴理由顯然係
      出於法律上之誤會，並不足取。另本件起訴書雖於犯罪事實欄內文之末，敘及
      被告於事發後攜扣案手槍及子彈三顆向警方自首犯罪之事實，惟自起訴書前後
      文義對照以觀，公訴人此部分文字敘述之旨趣，僅係在說明被告於實施持槍殺
      人未遂犯罪後，攜帶作案凶器自首之事實，並非在追訴被告自首時「攜帶槍、
      彈」之行為，亦附此一併敘明。
    (三)被告於警訊及偵查中所為伊「共開四槍」之自白，核與現場證人所為「僅聞及
      三聲槍響」之證詞並不相符，原判決就此已經詳為論述，檢察官上訴意旨所指
      現場共開四槍一節，已嫌推測。況即使案發當時槍擊次數確為「四槍」無訛，
      被告既已攜帶作案槍枝出面頂替犯罪，則其自實際犯罪者處獲知現場槍擊次數
      而為敘述，亦屬當然，尚難據作為被告確有公訴意旨所指犯行之依據。
    (四)原審詳為勾稽後，依法為被告無罪之諭知，甚為允當，檢察官上訴意旨仍執前
      詞指摘原判決不當，核無理由，應予駁回。
貳、原判決撤銷部分：
  一按沒收為從刑之一種，依主從不可分原則，應附隨於主刑而同時宣告之，除有罪
    、免刑等判決，於裁判時併宣告外，如諭知無罪之判決，既無主刑，從刑亦無所
    附麗，故案內之違禁物，應另依刑法第四十條但書由檢察官聲請單獨宣告沒收（
    最高法院七十八年度台非字第七二號判例要旨參照）。
  二查本案被告既經原審判決無罪，依前揭說明，扣案之手槍即不得於本案判決為沒
    收之諭知，原判決逕為沒收之諭知，尚有未洽，檢察官上訴意旨雖未指摘及此，
    惟原判決此部分既有可議，本院自應將沒收部分之判決予以撤銷。
據上論斷，應依刑事訴訟法第三百七十三條、第三百六十八條、第三百六十九條第一
項，判決如主文。
本案經檢察官李土城到庭執行職務。
中      華      民      國    九十一    年     十二     月     十八     日
                                    審判長法官  謝  志  揚
                                          法官  蔣  有  木
                                          法官  何  方  興
右正本證明與原本無異。
如不服本判決應於判決送達後十日內向本院提出上訴狀。其未敘述理由者，並應於提
出上訴狀後十日內向本院補提理由狀（須附繕本）。
                                        書記官  劉  妙  娘
中      華      民      國    九十一    年     十二     月     十八     日
